【裁判字號】    95,易,1269
【裁判日期】    950822
【裁判案由】    詐欺
【裁判全文】
臺灣臺中地方法院刑事判決              95年度易字第1269號
公  訴  人  臺灣臺中地方法院檢察署檢察官
被      告  乙○○
                    國民
上列被告因詐欺案件，經檢察官提起公訴（95年度偵字第9314號
），並經該署檢察官移請併案審理（95年度偵字第12414號），
經本院合議庭裁定，由受命法官依法獨任進行簡式審判程序判決
如下：
    主  文
乙○○連續幫助意圖為自己不法之所有，以詐術使人將本人之物
交付，累犯，處有期徒刑陸月，如易科罰金，以銀元參佰元（即
新臺幣玖佰元）折算壹日。
    事  實
一、乙○○素行極為不佳，前曾犯違反肅清煙毒條例、搶奪、竊
    盜、違反毒品危害防制條例等罪，其中於民國（下同）八十
    七年間所觸犯搶奪及竊盜罪，經本院判處應執行有期徒刑四
    年二月確定，又於九十二年間觸犯竊盜罪，經本院判處有期
    徒刑四月確定，二案接續執行，於九十四年三月二十八日因
    縮短刑期執行完畢，詎仍不知悔改。乙○○預見將金融機構
    帳戶交由他人使用，可能幫助詐欺集團詐騙社會大眾匯款至
    該帳戶，成為所謂「人頭帳戶」，竟因缺少款項，而意圖為
    自己不法之所有，且基於幫助他人犯詐欺取財罪之概括犯意
    ，先後連續為下列之行為：（一）、乙○○於九十四年十一
    月二十二日下午十五時許在台中市○○○路與五權路口將其
    於九十四年十一月八日開戶（旋於同年月二十八日掛失補發
    存摺）之臺中市○○路郵局第0000000000000
    0帳號帳戶之存摺、提款卡（包括密碼）以新台幣（下同）
    三千元之對價販賣予刊載報紙承租帳戶自稱「小陳」之真實
    姓名、年籍不詳之詐騙集團成員之年約三十餘歲之成年男子
    ，而該詐騙集團成員收受上開存摺、提款卡（包括密碼）後
    ，即基於意圖為自己不法所有之詐欺犯意，於同年十二月二
    十五日打電話至台北縣給丙○○，誆稱：「中獎須匯款」云
    云，致丙○○不疑有他，陷於錯誤，依指示而於九十四年十
    二月二十九日，匯款十五萬元至乙○○上述帳戶內，旋遭詐
    騙集團成員提領一空。（二）、乙○○再連續於九十四年十
    二月五日下午十五時許在台中市○○○路與五權路口以三千
    元之對價，將其於九十四年十一月間開戶之合作金庫美村分
    行之第0000000000000000帳號帳戶之存摺
    、提款卡（包括密碼）販賣予前開自稱「小陳」之真實姓名
    、年籍不詳之詐騙集團成員之年約三十餘歲之成年男子，而
    該詐騙集團成員收受上開存摺、提款卡（包括密碼）後，即
    基於前開意圖為自己不法所有之詐欺概括犯意，於九十五年
    一月十五日打電話予甲○○，佯稱為其朋友要借款五萬元云
    云，致甲○○陷於錯誤，依指示匯款五萬元至乙○○上述帳
    戶內，旋遭詐騙集團成員提領一空。
二、案經丙○○訴由雲林縣警察局北港分局報請台灣雲林地方法
    院檢察署檢察官呈請台灣高等法院檢察署檢察長核轉臺灣臺
    中地方法院檢察署檢察官偵查起訴，並經台中市警察局第三
    分局報請該署檢察官移請併案審理。
    理  由
一、按除被告所犯為死刑、無期徒刑、最輕本刑為三年以上有期
    徒刑之罪或高等法院管轄第一審案件者外，於前條第一項程
    序進行中，被告先就被訴事實為有罪之陳述時，審判長得告
    知被告簡式審判程序之旨，並聽取當事人、代理人、辯護人
    及輔佐人之意見後，裁定進行簡式審判程序，刑事訴訟法第
    二百七十三條之一第一項定有明文。本件被告所犯係死刑、
    無期徒刑、最輕本刑為三年以上有期徒刑以外之罪，其於準
    備程序中就被訴事實為有罪之陳述，且經審判長告知被告簡
    式審判程序之旨，並聽取公訴人及被告之意見後，本院合議
    庭認為適宜而裁定由受命法官獨任進行簡式審判程序，合先
    敘明。
二、訊據被告乙○○對於上揭事實坦承不諱，核與被害人丙○○
    、甲○○等人所指述之情節相符，並有被告乙○○前開英才
    路郵局、合作金庫美村分行開戶資料、資金明細表、被害人
    丙○○、甲○○等人之匯款資料、匯款單影本等在卷足資佐
    證，且衡諸：（１）、銀行開設帳戶，請領存摺、提款卡之
    事，係針對個人身分之社會信用而予資金流通，具有強烈之
    屬人性，且今日一般人至金融機關如銀行、郵局等開設帳戶
    並非難事，苟非供洗錢或犯罪等不法目的，依一般社會經驗
    法則判斷，實無必要隱匿自己名義帳戶而以每個帳戶三千元
    之代價購買他人帳戶使用；（２）、被告係於報紙上得知購
    買帳戶之訊息，進而與素不相識之人聯絡提供帳戶事宜，衡
    之常情，如此悖離常態之交易行為，被告係成年且智力正常
    之人，當可預見購買帳戶之人係欲供做非法使用，此當為被
    告所預見；（３）、且近來詐欺集團詐取財物、竊車恐嚇取
    財及利用「刮刮樂」等名義詐欺取財之犯罪類型層出不窮，
    該等犯罪，多數均係利用他人帳戶作為恐嚇取財或詐欺所得
    財物之出入帳戶，並經媒體廣為披載，被告縱使並不確知所
    為詐取財物之對象為何，亦無法確知如何詐欺取財之具體內
    容，惟對前開之帳戶，將遭人作為詐欺取財犯行所得財物匯
    入及提領之工具使用，應足以有概括之認識，且可預見其發
    生；（４）、至報稅、買賣股票等用途者所需要的是人頭，
    與存摺、提款卡多無直接關係，此為眾所周知之事，被告應
    亦無例外。是本件被告將前揭存摺、提款卡（包括密碼）提
    供予他人使用，既未能供明有何正當之理由，其應可預見前
    揭存摺、提款卡（包括密碼）將遭利用作為財產上犯罪之工
    具無疑，被告徐淑華自白，核與事實相符。至被告出售前揭
    存摺、提款卡（包括密碼），既非詐欺取財罪構成要件之行
    為，且查無任何證據足資證明被告與前揭購買之集團男子間
    有何詐欺取財之犯意聯絡，足認被告應僅係幫助行為（參臺
    灣高等法院臺中分院九十一年度上易字第一七一五號刑事判
    決）。是本件事證至臻明確，被告乙○○犯行洵堪認定。
三、查前揭詐騙集團成員，基於為自己不法所有之犯意，以前揭
    詐欺之方式，使被害人丙○○、甲○○等人陷於錯誤，而將
    本人之財物交付，其等所為，係犯刑法第三百三十九條第一
    項之詐欺取財罪。按刑法上之幫助犯，係指以幫助之意思，
    對於正犯資以助力，而未參與實施犯罪之行為，且幫助犯之
    幫助行為，對於正犯之犯罪實施，僅須具有助成或促成之作
    用為已足，不以具體之有效性為要件。本件被告乙○○將存
    摺、提款卡（包括密碼）出售予前揭詐騙集團供詐欺取財使
    用，其本身並未參與詐欺取財之犯罪行為，顯係以幫助之意
    思，參與詐欺取財構成要件以外之行為，為幫助犯，核其所
    為，係犯刑法第三十條第一項前段、第三百三十九條第一項
    之幫助詐欺取財罪。被告先後二次提供前揭存摺、提款卡（
    包括密碼）供他人詐欺取財使用，時間緊接，犯罪構成要件
    又復相同，顯係基於概括之犯意為之，為連續犯，爰依刑法
    第五十六條之規定以一罪論，並加重其刑（幫助犯亦可成立
    連續犯，司法院院字第二一八五號解釋及司法院大法官會議
    第一五二號解釋參照）。被告乙○○前於八十七年間曾觸犯
    搶奪及竊盜罪，經本院判處應執行有期徒刑四年二月確定，
    又於九十二年間觸犯竊盜罪，經本院判處有期徒刑四月確定
    ，二案接續執行，於九十四年三月二十八日因縮短刑期執行
    完畢，此有台灣台中地方法院檢察署刑案資料查註紀錄表一
    份在卷可按，五年以內再犯本件有期徒刑以上之罪，為累犯
    ，應依刑法第四十七條規定遞予加重其刑。又被告幫助他人
    犯詐欺取財罪，為從犯，應依刑法第三十條第二項之規定減
    輕其刑。另刑有加重及減輕者，依刑法第七十一條第一項規
    定，先加後減。爰審酌被告乙○○犯罪之動機係因貪圖小利
    ，擅自出售帳戶供他人非法使用，助長社會犯罪風氣，且可
    能導致追緝犯罪之困難，讓真正犯罪者逍遙法外，惟念及被
    告本身並未實際參與本件詐欺取財之犯行，責難性較小，且
    其犯罪所獲不多、犯罪目的、手段、品行不佳，詳如前述，
    此有台灣台中地方法院檢察署刑案資料查註紀錄表一份在卷
    可按、所生危害及犯罪後坦認罪愆，頗具悔意，然犯罪後迄
    今仍未與被害人丙○○、甲○○等人達成民事和解等一切情
    狀，量處如主文所示之刑，並諭知易科罰金之折算標準，以
    資懲儆。被告行為後，刑法第五十六條「連續數行為而犯同
    一之罪名者，以一罪論。但得加重其刑至二分之一」之規定
    ，業經總統於九十四年二月二日公布修正予以刪除，並自九
    十五年七月一日施行。而刑法第五十六條刪除後，原規定之
    數行為而犯同一之罪名者，除有接續犯之情形外，應按數罪
    併罰之原則論處，依修正施行後刑法第二條第一項「行為後
    法律有變更者，適用行為時之法律。但行為後之法律有利於
    行為人者，適用最有利於行為人之法律」之規定，比較刪除
    前後刑法第五十六條之規定，刪除後之規定，並未較有利於
    被告，故應適用被告行為時即刪除前刑法第五十六條之規定
    論處。被告行為後刑法第四十七條「受有期徒刑之執行完畢
    ，或受無期徒刑或有期徒刑一部之執行而赦免後，五年以內
    再犯有期徒刑以上之罪者，為累犯，加重本刑至二分之一」
    之規定，雖經總統於九十四年二月二日公布修正為「受徒刑
    之執行完畢，或一部之執行而赦免後，五年以內故意再犯有
    期徒刑以上之罪者，為累犯，加重本刑至二分之一」，且增
    訂第二項「第九十八條第二項關於因強制工作而免其刑之執
    行者，於受強制工作處分之執行完畢或一部之執行而免除後
    ，五年以內故意再犯有期徒刑以上之罪者，以累犯論」，並
    自九十五年七月一日施行，惟不論依修正前刑法第四十七條
    ，或修正後刑法第四十七條第一項之規定，對被告均構成累
    犯，並無有利或不利之情形，自不生新舊法比較之問題，依
    修正施行後刑法第二條第一項前段之規定，應依修正前刑法
    第四十七條規定論以累犯。又按行為後法律有變更者，適用
    行為時之法律。但行為後之法律有利於行為人者，適用最有
    利於行為人之法律，刑法第二條第一項定有明文。查被告於
    行為時之刑法第三十條第一項、第二項規定：「幫助他人犯
    罪者，為從犯。雖他人不知幫助之情者，亦同。從犯之處罰
    ，得按正犯之刑減輕之」，雖經總統於九十四年二月二日公
    布修正為「幫助他人實行犯罪行為者，為幫助犯。雖他人不
    知幫助之情者，亦同。幫助犯之處罰，得按正犯之刑減輕之
    」，並自九十五年七月一日施行，惟比較修正前後之幫助犯
    規定，修正後之規定，並未較有利於被告，依刑法第二條第
    一項前段規定，應適用被告行為時即修正前刑法第三十條之
    規定。再被告行為後，刑法第四十一條第一項前段有關易科
    罰金折算之標準，業經總統於九十四年二月二日公布修正，
    自九十五年七月一日施行，由「得以一元以上三元以下折算
    一日，易科罰金」，並適用修正前罰金罰鍰提高標準條例第
    二條（現已刪除）之規定，提高為「得以新台幣一千元、二
    千元或三千元折算一日，易科罰金」，且刪除「因身體、教
    育、職業、家庭之關係或其他正當事由，執行顯有困難者」
    之條件，依修正施行後刑法第二條第一項「行為後法律有變
    更者，適用行為時之法律。但行為後之法律有利於行為人者
    ，適用最有利於行為人之法律」之規定，比較修正前後刑法
    第四十一條第一項前段之規定，修正後之規定，並未較有利
    於被告，故本件應適用被告行為時即修正前刑法第四十一條
    第一項前段及修正前罰金罰鍰提高標準條例第二條之規定，
    諭知易科罰金之折算標準，即應以銀元三百元折算一日，經
    折算為新台幣後，應以新台幣九百元折算一日，併予敘明。
據上論斷，應依刑事訴訟法第二百九十九條第一項前段、第二百
七十三條之一第一項、刑法第二條第一項前段、第三百三十九條
第一項、修正前刑法第五十六條、第四十七條、第三十條第一項
前段、第三十條第二項、第四十一條第一項前段、罰金罰鍰提高
標準條例第一條前段、修正前罰金罰鍰提高標準條例第二條，現
行法規所定貨幣單位折算新台幣條例第二條，判決如主文。
中    華    民    國    95    年    8     月    22    日
                  刑事第八庭        法  官  洪俊誠
以上正本證明與原本無異。
如不服本判決，應於判決送達後十日內向本院提出上訴狀，上訴
於臺灣高等法院臺中分院(須附繕本)。
                                    書記官  蕭榮峰
中    華    民    國    95    年    8     月    22    日
附錄論罪科刑實體法條文：
刑法第339條（普通詐欺罪）：
意圖為自己或第三人不法之所有，以詐術使人將本人或第三人之
物交付者，處5年以下有期徒刑、拘役或科或併科1千元以下罰金
。
（罰金部份業經提高10倍為1萬元）
以前項方法得財產上不法之利益或使第三人得之者，亦同。
前二項之未遂犯罰之。
刑法第30條：
幫助他人犯罪者，為從犯。雖他人不知幫助知情者，亦同。
從犯之處罰，得按正犯之行減輕之。


司法院資訊處製作；財團法人民間司法改革基金會備份。
